【裁判字號】    89,簡上,186
【裁判日期】    900626
【裁判案由】    給付租金
【裁判全文】
臺灣士林地方法院民事判決  八十九年度簡上字第一八六號
    上  訴  人  甲○○
    被  上訴人  丙○○
    訴訟代理人  乙○○
    複  代理人  江珮菱
                丁○○
右當事人間請求給付租金事件，上訴人對於中華民國八十八年十月五日本院士林簡易
庭八十八年度士簡字第六０七號第一審判決提起上訴，本院判決如左：
    主  文
原判決廢棄，發回原審法院。
    事  實
甲、上訴人方面：
  一、聲明：
  （一）原判決命上訴人應給付被上訴人超過新臺幣（下同）二千八百三十一元及假
        執行部分均廢棄。
  （二）右廢棄部分，被上訴人在第一審之訴及假執行之聲請均駁回。
  二、陳述：
  （一）原審宣示判決筆錄既載明上訴人現應為送達處所不明，理應聲請公示送達，
        詎原判決及言詞辯論通知均未經公示送達，原判決應未確定，臺灣士林地方
        法院士林簡易庭即發給確定證明書，顯有違誤。
  （二）上訴人確向被上訴人承租坐落臺北市○○區○○路二段一九八之十號三樓之
        房屋（下稱系爭房屋），租期自民國八十六年五月十五日起至八十八年五月
        十四日止，租金每月一萬二千元，押金二萬元，租金於每月十五日前繳納，
        嗣因系爭房屋不敷上訴人使用，遂於八十七年九月間即通知被上訴人自八十
        七年十月十五日起終止前揭租約，是其僅須給付八十七年七月、八月之租金
        。
  （三）依二造房屋租賃契約書第十二條所載，被上訴人請求上訴人給付之律師費用
        部分，並非上訴人有違約情事所致，其請求亦非有據。又上訴人於八十七年
        十月十五日遷移上址，未取回押金二萬元，又於八十七年六月、七月間修理
        該屋抽水馬桶，花費一萬二千元，合計約三萬六千元，據以與八十七年七月
        十五日至八十七年十月十五日之租金抵銷。又被上訴人請求給付之租金，上
        訴人亦於原審判決後如數清償，被上訴人之請求已無理由。
  三、證據：提出宣示判決筆錄影本一份、民事判決確定書影本一紙、協議書影本一
      紙、房屋租賃契約影本一份。
乙、被上訴人方面：
  一、聲明：駁回上訴。
  二、陳述：除與原審宣示判決筆錄所載者相同茲予引用外，補稱：
  （一）被上訴人已就臺灣士林地方法院八十九年度簡抗字第九號所為廢棄原審駁回
        上訴人上訴之裁定，提起抗告及抗告理由狀，臺灣士林地方法院已無裁判權
        、審判權及管轄權，自不得再就本案進行審理，且應與八十九年度簡抗字第
        九號案件，一併送臺灣高等法院處理。
  （二）縱認臺灣士林地方法院仍得就本案繼續審理，然上訴人之上訴已逾上訴期間
        。蓋原審簡易庭已將八十八年度士簡字第六０七號民事判決書以雙掛號郵寄
        上訴人之戶籍地址，是上訴人之母故意拒絕收受該判決書，致遲誤上訴期間
        ，又原審簡易庭依被上訴人之聲請及依職權公示送達並無違誤。從而，上訴
        人已合法收受送達，上訴人遲誤上訴期間始提起上訴，其上訴並不合法。
  （三）本件上訴為無理由：
      上訴人既坦承就系爭房屋訂有租賃契約，原審依租賃契約判決並無錯誤。又
        兩造間之書面契約並無終止契約之約定，自不得由上訴人片面終止契約，且
        否認上訴人有向被上訴人為終止租約之意思表示。
      否認上訴人有修繕系爭房屋之抽水馬桶，退萬步言之，縱上訴人能舉證證明
        有修繕抽水馬桶之事實，然該修繕係因上訴人之使用而損壞，依法自應由上
        訴人負責，況上訴人並未事先告知被上訴人，上訴人之行為即屬無權行為，
        被上訴人亦無返還義務。
      上訴人確實有繳納押金二萬元予被上訴人，惟上訴人之違約行為，已造成被
        上訴人增加三十萬元至一百一十二萬元之律師費用，且將增加之律師費用與
        上訴人之抵銷抗辯相互抵銷後仍有剩餘，故原判決應維持。
      上訴人就原審命其給付部分，已於臺灣士林地方法院八十八年度執字第一四
        六七一號案件強制執行程序中與被上訴人達成和解並清償完畢，殊無再為訴
        訟之理。
  三、證據：援用原審之立證方法，補提謝謝國際聯合律師事務所收據影本一紙，並
      聲請訊問證人伏王傳英及履勘現場。
    理  由
一、按對於簡易程序之第一審判決，得上訴或抗告於管轄之地方法院，其審判以合議
    行之，民事訴訟法第四百三十六條之一第一項定有明文。又訴訟事件是否屬普通
    法院之權限，應以原告起訴主張為訴訟標的之法律關係，是否私法上爭執為斷。
    經查：被上訴人起訴主張之訴訟標的係本於租賃契約訴請上訴人給付租金、賠償
    損害，屬私權關係，普通法院自有審判權，經臺灣士林地方法院簡易庭於八十八
    年十月五日以八十八年度士簡字第六０七號判決後，上訴人對該判決提起上訴，
    揆諸前揭規定，其上訴管轄之地方法院即為本院合議庭。縱上訴人所為之上訴，
    前經臺灣士林地方法院士林簡易庭以上訴不合法裁定駁回，然該裁定既經本院廢
    棄，被上訴人雖就該裁定提出抗告，亦經本院駁回，本院就上訴人所為之上訴，
    自仍有審判權、管轄權，合先敘明。
二、又被上訴人於本件訴訟進行中，雖聲請本院迴避，然該聲請業經本院以九十年度
    聲字第八五號裁定駁回在案，有該裁定一份在卷為憑，是本件訴訟已無停止進行
    之必要，亦先敘明。
三、次按對於當事人之送達，應為送達之處所不明者，受訴法院得依聲請，准為公示
    送達；依民事訴訟法第一百四十九條規定為公示送達後，對於同一當事人仍應為
    公示送達者，依職權為之，民事訴訟法第一百四十九條第一項第一款、第一百五
    十條分別定有明文。又按公示送達，除有民事訴訟法第一百五十條之情形外，須
    當事人有聲請時，始得准許，法院依職權命就判決正本為公示送達者，其送達既
    非合法，自無使上訴期間開始進行之效力（最高法院二十六年渝抗字第四二七號
    判例參照）。經查：被上訴人於原審起訴時所列被告（即上訴人）係「符」嘉捷
    ，經原審依址送達八十八年七月六日言詞辯論期日通知書及訴狀繕本，遭嘉義郵
    局以「原址查無此人退回」而退回，有言詞辯論期日通知書之送達信封一件附卷
    可稽（見原審卷第十六頁），嗣原審命被上訴人查報上訴人之戶籍謄本，被上訴
    人隨即檢具「伏」嘉捷之戶籍謄本，並以「伏」嘉捷為被告，請求更正被告姓名
    並聲請公示送達，有被上訴人陳報狀及戶籍謄本在卷可參（見原審卷第二十二頁
    至第二十八頁），前揭八十八年七月六日言詞辯論期日通知書及起訴狀繕本所載
    之應受送達人姓名既與上訴人姓名不符，尚不生送達之效力，自應再以「伏」嘉
    捷為應受送達人重新送達，俟「伏」嘉捷之受達處所確屬不明時，始得准予公示
    送達。然原審並未再行以上訴人正確姓名送達，即准許被上訴人對上訴人為公示
    送達之聲請，並以公示送達之方示送達八十八年九月二十八日之言詞辯論期日通
    知書，應認該公示送達對於上訴人不生效力，亦即原審於八十八年九月二十八日
    所行之言詞辯論，並未合法通知上訴人，嗣原審法院再於八十八年十月四日依職
    權命就八十八年度士簡字第六０七號宣示判決筆錄為公示送達亦不合法，而同時
    依郵務送達方式寄送該宣示判決筆錄亦遭「遷移新址不明」退回，自未合法送達
    上訴人，揆諸前揭說明，自無使上訴期間開始進行之效力，是上訴人於八十九年
    六月七日提出上訴並未逾上訴期間，其上訴為合法。
四、再按第一審之訴訟程序有重大瑕疵者，第二審法院得廢棄原判決，而將該事件發
    回原法院，但以維持審級制度認為必要時為限；且得不經言詞辯論為之，民事訴
    訟法第四百五十一條第一項、第四百五十三條分別定有明文，此二規定，依同法
    第四百三十六條之一第三項規定，於簡易訴訟程序事件之第二審上訴程序準用之
    。又言詞辯論期日當事人係因未受合法通知致未到場應訴，第一審法院遽依他造
    之聲請，准由其一造辯論而為判決，其訴訟程序自有重大瑕疵（最高法院六十九
    年度臺上字第三七五二號判例參照）。上訴人於原審八十八年九月十八日言詞辯
    論期日既未受合法通知前已認定，揆諸前揭說明，原審遽依被上訴人聲請，准許
    由其一造辯論而為判決，其訴訟程序自有重大瑕疵，為維護上訴人之審級利益，
    自有發回原審更為審理之必要，爰判決如主文所示。
五、據上論結，本件上訴為有理由，依民事訴訟法第四百三十六條之一第三項、第四
    百五十一條第一項、第四百五十三條，判決如主文。
中      華      民      國    九十      年      六      月  二十六      日
                            臺灣士林地方法院民事第一庭
~B審判長法  官  陳介源
~B      法  官  陳梅欽
~B      法  官  方彬彬
右為正本係照原本作成。
本判決不得上訴。
中      華      民      國    九十      年      七      月      二      日
~B法院書記官  蕭純純


司法院資訊處製作；財團法人民間司法改革基金會備份。
